【裁判字號】    97,訴,2462
【裁判日期】    970930
【裁判案由】    違反毒品危害防制條例
【裁判全文】
臺灣彰化地方法院刑事判決              97年度訴字第2462號
公  訴  人  臺灣彰化地方法院檢察署檢察官
被      告  甲○○
上列被告因違反毒品危害防制條例案件，經檢察官提起公訴（97
年度毒偵字第2531號、第2950號），本院依簡式審判程序判決如
下：
    主  文
甲○○施用第一級毒品，累犯，處有期徒刑拾月。扣案之海洛因
壹包（驗餘淨重零點壹貳柒伍公克），沒收銷燬之；扣案之塑膠
挑棒壹支沒收。
    犯 罪 事 實
一、甲○○前曾於民國95年間，因施用毒品案件，經本院以95年
    度訴字第789號，判處有期徒刑9月確定；再於同年間，因施
    用毒品案件，經本院95年度訴字第1752號，判處有期徒刑10
    月確定，嗣經本院減刑有期徒刑5 月確定，上開案件接續入
    監執行，甫於96年10月31日縮短刑期執行完畢。其另曾於90
    年間，因施用毒品案件，經依裁定令入勒戒處所觀察勒戒後
    ，認有繼續施用毒品之傾向，再經本院以90年度毒聲字第40
    17號裁定令入戒治處所施以強制戒治，嗣因成效經評定合格
    ，經本院裁定停止戒治，所餘戒治期間付保護管束，於91年
    9 月5 日停止戒治出所，嗣於91年10月30日停止戒治期滿未
    經撤銷，視為強制戒治執行完畢，並由臺灣彰化地方法院檢
    察署檢察官以91年度戒毒偵字第947 、948 、949 號為不起
    訴處分確定。詎仍不知悔改，於前揭強制戒治期滿釋放後 5
    年內之95年間，即再因施用毒品案件，經本院以95年度訴字
    第789 號及95年度訴字第1752號判決論罪科刑後，復基於同
    時施用第一級毒品海洛因及第二級毒品甲基安非他命之犯意
    ，於97年6 月8 日下午5 時許，在其位於彰化縣大村鄉○○
    村○○路3 之44號住處，以其所有之塑膠挑棒將第一級毒品
    海洛因及第二級毒品甲基安非他命摻水混合置入其所有針筒
    內注射方式（該針筒業已丟棄），同時施用第一級毒品海洛
    因及第二級毒品甲基安非他命1 次。嗣於97年6 月10日晚上
    10時35分許，經警在彰化縣員林鎮○○路24號前攔查，甲○
    ○即在有偵查權限之機關或個人尚未發覺前，主動向員警自
    首前開施用第一級毒品海洛因犯行，且當場將其所有，已供
    其於前揭時間施用部分所剩之第一級毒品海洛因1 包（驗餘
    淨重0.1275公克），及於前開時、地施用海洛因、甲基安非
    他命所使用塑膠挑棒1 支交予警方，且經警採其尿液送驗後
    ，呈嗎啡及甲基安非他命陽性反應，而查知上情。
二、案經彰化縣警察局員林分局報告臺灣彰化地方法院檢察署檢
    察官偵查起訴。
    理  由
一、本件被告甲○○所涉係死刑、無期徒刑、最輕本刑為3 年以
    上有期徒刑之罪或高等法院管轄第1 審案件以外之罪，並於
    本院行準備程序時就被訴事實為有罪之陳述，本院合議庭依
    前揭規定，經評議結果，裁定改由受命法官獨任行簡式審判
    程序，先予敘明。
二、按毒品危害防制條例於92年7 月9 日修正公布，自93年1 月
    9 日施行，其中第20條、第23條將施用毒品之刑事處遇程序
    ，區分為「初犯」及「5 年內再犯」、「5 年後再犯」。依
    其立法理由之說明：「初犯」，經觀察勒戒或強制戒治後，
    應為不起訴處分或不付審理之裁定；經觀察勒戒或強制戒治
    執行完畢釋放後，「5 年內再犯」者，因其再犯率甚高，原
    實施之觀察勒戒及強制戒治既已無法收其實效，爰依法追訴
    或裁定交付審理。至於經觀察勒戒或強制戒治執行完畢釋放
    後，「5 年後再犯」者，前所實施之觀察勒戒或強制戒治已
    足以遮斷其施用毒品之毒癮，為期自新及協助其斷除毒癮，
    仍適用「初犯」規定，先經觀察勒戒或強制戒治之程序。從
    而依修正後之規定，僅限於「初犯」及「5 年後再犯」二種
    情形，始應先經觀察勒戒或強制戒治程序。倘被告於5 年內
    已再犯，經依法追訴處罰，縱其第3 次（或第3 次以上）再
    度施用毒品之時間，在初犯經觀察勒戒或強制戒治執行完畢
    釋放5 年以後，已不合於「5 年後再犯」之規定，且因已於
    「5 年內再犯」，顯見其再犯率甚高，原實施觀察、勒戒或
    強制戒治，已無法收其實效，即應依該條例第10條處罰（最
    高法院95年度第7 次刑事庭會議決議第2 點參照）。查本件
    被告曾於90年間，因施用毒品案件，經依裁定令入勒戒處所
    觀察勒戒後，認有繼續施用毒品之傾向，再經本院以90年度
    毒聲字第4017號裁定令入戒治處所施以強制戒治，嗣因成效
    經評定合格，經本院裁定停止戒治，所餘戒治期間付保護管
    束，於91年9 月5 日停止戒治出所，嗣於91年10月30日停止
    戒治期滿未經撤銷，視為強制戒治執行完畢，並由臺灣彰化
    地方法院檢察署檢察官以91年度戒毒偵字第947 、948 、94
    9 號為不起訴處分確定等情，有臺灣高等法院被告前案紀錄
    表、臺灣高等法院在監在押全國紀錄表在卷可憑，而被告本
    案上開施用第一、二級毒品海洛因之犯行，雖係在前次強制
    戒治執行完畢5 年後所犯，惟被告於上開強制戒治執行完畢
    5 年內，曾再犯施用毒品之罪經法院宣示判決並確定，已詳
    述如前，顯見其並非於強制戒治執行完畢後5 年內均無任何
    施用毒品之犯行，且其既已於強制戒治執行完畢5 年內再犯
    施用毒品之罪，已符合毒品危害防制條第23條第2 項所定之
    追訴要件，揆諸前開毒品危害防制條例條文及說明，被告所
    為本件施用第一、二級毒品之犯行，即無「初犯」規定之適
    用，自毋須再重新施予觀察、勒戒或強制戒制之處遇程序，
    而應直接訴追處罰。
三、上揭犯罪事實，業據被告於警詢、偵訊時及本院審理時坦承
    不諱，且其於97年6月11日為警採集之尿液，經送檢驗結果
    ，呈嗎啡及甲基安非他命陽性反應，此有彰化縣警察局員林
    分局委託檢驗尿液代號與真實姓名對照認證單、詮昕科技股
    份有限公司97年6 月20日報告編號00000000號濫用藥物尿液
    檢驗報告各1 紙附卷可稽（見97年毒偵第2531號卷第12頁、
    第41頁）。又上開扣案之白色粉末1 包，經鑑驗結果，確係
    第一級毒品海洛因（驗餘淨重為0.1275公克），亦有行政院
    衛生署草屯療養院97年6 月24日草療鑑字第0970005529號鑑
    定書1 紙在卷可參（見同上毒偵卷第42頁），此外，尚有塑
    膠挑棒1 支扣案足資佐證，足認被告之自白應與事實相符，
    堪以採信。本件事證明確，被告犯行洵堪認定，應依法論科
    。
四、核被告所為，係犯毒品危害防制條例第10條第1項、第2項之
    施用第一級、第二級毒品罪。其持有第一、二級毒品之行為
    ，意在供己施用，故持有之低度行為，應為施用之高度行為
    所吸收，均不另論罪。又被告以一個施用行為，將第一級毒
    品海洛因及第二級毒品甲基安非他命摻水置入其所有針筒內
    注射方式，同時施用第一級毒品海洛因及第二級毒品甲基安
    非他命1 次，係一行為同時觸犯施用第一級毒品及施用第二
    級毒品2 罪名，為想像競合犯，應依刑法第55條之規定，從
    一重之施用第一級毒品罪論處。被告前曾於95年間，因施用
    毒品案件，經本院以95年度訴字第789 號，判處有期徒刑 9
    月確定；再於同年間，因施用毒品案件，經本院95年度訴字
    第1752號，判處有期徒刑10月確定，嗣經本院減刑為有期徒
    刑4 月確定，上開案件接續入監執行，甫於96年10月31日縮
    短刑期執行完畢等情，有臺灣高等法院被告前案紀錄表、臺
    灣彰化地方法院檢察署刑案資料查註紀錄表各1 份在卷可憑
    ，其於有期徒刑執行完畢後，5 年內故意再犯本件有期徒刑
    以上之罪，為累犯，應依刑法第47條第1 項之規定加重其刑
    。再本案被告係於經警盤查時，即主動將其於前揭時、地施
    用後所剩餘之海洛因交予警方，並自首前開施用毒品犯行等
    情，有被告之警詢筆錄可稽，而被告事後復有接受裁判之情
    ，足認被告已符合自首之要件，爰依刑法第62條前段規定，
    減輕其刑，且依法先加後減之。爰審酌被告曾因施用毒品經
    送觀察、勒戒及強制戒治，仍未知警惕，再犯本案之罪，足
    見其雖經觀察、勒戒、強制戒治等治療程序，仍未徹底戒除
    惡習遠離毒害，顯未能善體國家設置觀察、勒戒及戒治機構
    機構，協助毒品施用者戒除毒害之良法美意，惟念及施用毒
    品本質上係戕害自身健康之行為，尚未嚴重破壞社會秩序或
    侵害他人權益，暨其犯罪之動機、目的、所生危害及犯罪後
    坦承犯行，犯後態度良好等一切情狀，量處如主文所示之刑
    ，以示懲儆。扣案之白色粉末1 包，確為海洛因無訛（驗餘
    淨重0.1275公克），有上開行政院衛生署草屯療養院鑑定書
    1 紙在卷可按，係屬第一級毒品海洛因，且業經被告取用部
    分施用後所剩餘，業據被告自承在卷，應依毒品危害防制條
    例第18條第1 項前段規定，宣告沒收銷燬。另扣案之塑膠挑
    棒1 支，係被告所有，供被告為本案施用毒品犯行所用之物
    ，業據被告供述明確，爰依刑法第38條第1 項第2 款宣告沒
    收。至被告持以施用海洛因及甲基安非他命所用之注射針筒
    1 支，被告雖坦承為其所有，惟被告復陳稱該注射針筒業已
    滅失，且該針筒復未扣案，尚乏證據足資證明該針筒尚未滅
    失，為免執行困難，本院自不為沒收之諭知，併此敘明。
據上論斷，應依刑事訴訟法第273 條之1 第1 項、第299 條第 1
項前段，毒品危害防制條例第10條第1 項、第2 項、第18條第 1
項前段，刑法第11條、第47條第1 項、第62條前段、第55條、第
38 條 第1 項第2 款，判決如主文。
本案經檢察官王元郁到庭執行職務。
中    華    民    國    97    年    9     月    30    日
                  刑事第八庭  法  官  簡婉倫
以上正本證明與原本無異。
如不服本判決，應於判決送達後10日內，向本院提出上訴書狀，
上訴書狀應「敘述具體上訴理由」，並按他造當事人之人數附繕
本。「切勿逕送上級法院」。
中    華    民    國    97    年    9     月    30    日
                              書記官  林盛輝
附錄本案論罪科刑法條全文：
毒品危害防制條例第10條
施用第一級毒品者，處 6 月以上 5 年以下有期徒刑。
施用第二級毒品者，處 3 年以下有期徒刑。


司法院資訊處製作；財團法人民間司法改革基金會備份。
